【裁判字號】    92,易,186
【裁判日期】    920919
【裁判案由】    贓物
【裁判全文】
台灣桃園地方法院刑事判決                          九十二年度易字第一八六號
    公  訴  人  臺灣桃園地方法院檢察署檢察官
    被      告  乙○○
右列被告因贓物案件，經檢察官提起公訴（九十一年度偵緝字第六四四號），本院判
決如左：
    主    文
乙○○連續收受贓物，處有期徒刑肆月，如易科罰金，以佰元折算壹日。
    事    實
一、乙○○前因違反懲治盜匪條例，經台灣高等法院於民國八十一年四月十七日判處
    有期徒刑十二年確定，於八十四年六月二十二日假釋付保護管束，指揮書執行完
    畢日期為九十一年八月十日，不構成累犯。
二、乙○○猶不知悔改，仍基於收受贓物之概括犯意，自九十年八月十一日起至九十
    一年八月十三日因通緝為警查獲前某日止，連續先於九十年八月十一日六時許在
    桃園縣中壢市○○○路○段中華電信公司機房旁，明知年籍不詳自稱「左自明」
    之成年男子所交付ＩＢＭ筆記型電腦一台及磁碟片十七片係來路不明之贓物（上
    開筆記型電腦及磁碟片，係屬丁○○所有於九十年八月一日在其位於桃園縣中壢
    市○○○路七六號七樓之四住處遭竊），竟仍予以收受，嗣於九十年八月十二日
    十四時三十分許，為警在桃園縣中壢市○○○路七十六號七樓其租屋處查獲，並
    扣得上開筆記型電腦及磁碟片；其後迄九十一年八月十三日為警查獲前某日，承
    前收受贓物之概括犯意，連續在桃園縣中壢市○○路三六０巷三十號其租屋處，
    明知姓名年籍不詳之成年男子先後所交付署名為「丙○○」之身分證一張、「甲○○」之身分證一張、駕駛執照一張、「林世豐」之健保卡一張、「陳進發」之
    身心障礙手冊一本，均係來路不明之贓物（丙○○之身分證係於九十一年一月下
    旬在桃園縣桃園市市區遺失；甲○○之身分證及駕駛執照係於九十一年二月初在
    桃園縣平鎮市○○路附近遺失；林世豐之身分證係於不詳時間、地點遺失；陳進
    發之身心障礙手冊係於不詳時間、地點遺失），竟仍予以收受，嗣於九十一年八
    月十三日十八時五十分許為警在桃園縣中壢市○○路三六０巷三十號查獲，並扣
    得上開上開身分證等證件。
二、案經桃園縣警察局楊梅分局、八德分局分別報告台灣桃園地方法院檢察署檢察官
    偵查起訴。
    理    由
一、訊據被告固坦承上開電腦及磁碟片係左自明交付而收受，上開丙○○、甲○○等
    人證件係姓名年籍不詳之成年男子交付而收受，及其先後為警查獲，並扣得上開
    物品之事實，惟矢口否認有何收受贓物之犯行，辯稱：上開筆記型電腦是一名叫
    做「左自明」的客人交給伊用來抵償計程車車資，並不知道上開電腦及證件等物
    品係贓物云云。惟查：
  (一)上開扣案之筆記型電腦及磁碟片，係屬丁○○所有於九十年八月一日在其位於桃
    園縣中壢市○○○路七六號七樓之四住處遭竊等情，業據證人即被害人丁○○於
    警訊中證述明確，並有贓物領據一紙附卷可稽（見九十年度偵字第一三四二六號
    偵查卷第六、七頁）。另上開扣案之「丙○○」之身分證一張，係丙○○所有於
    九十一年一月下旬在桃園縣桃園市市區遺失；「甲○○」之身分證一張、駕駛執
    照一張，係甲○○所有於九十一年二月初在桃園縣平鎮市○○路附近遺失；「林
    世豐」之健保卡一張、「陳進發」之身心障礙手冊一本係於不詳時間、不詳地點
    遺失等情，業經證人即被害人丙○○、甲○○於警訊中證述明確，證人即查獲之
    警員謝偉淪於本院訊問時證述明確，並有贓物領據二紙、電話談話紀錄單一紙附
    卷可稽（見九十一年度偵緝字第三三至三六頁、本院九十二年七月三日訊問筆錄
    ），可知上開物品均係他人財產犯罪所得之物，是被告所收受上開物品係屬贓物
    ，已可認定。
  (二)被告雖辯稱上開筆記型電腦及磁碟片是一名叫做「左自明」的客人交給伊用來抵
    償計程車車資云云，然一部筆記型電腦價格數萬元價值不貲，而用來抵償計程車
    車資，顯見自稱「左自明」者經常搭乘被告駕駛之計程車，是被告應該知悉自稱
    「左自明」者之住處，或者聯絡方法，以方便搭載自稱「左自明」者，惟經本院
    訊之「左自明」之年籍資料、住居所均無法確切指出以供本院傳訊查證，況如被
    告所稱，其與自稱「左自明」係因駕駛計程車搭載而認識等情，則自稱「左自明
    」者以價值不貲之筆記型電腦抵償積欠被告之車資，亦有違一般之常情，其有贓
    物之認識，應可確定。又被告自姓名年籍不詳之成年男子先後所收受署名為「丙○○」之身分證一張、「甲○○」之身分證一張、駕駛執照一張、「林世豐」之
    健保卡一張、「陳進發」之身心障礙手冊一本，又不能交代出上開證件之來源，
    以供本院追查，而上開證件分屬丙○○、甲○○、林世豐及陳進發所有，並非屬
    同一人所有，據此，顯然被告對於上開身分證等證件，係屬來源不明之贓物具有
    認識，被告所辯不知贓物云云，委無足採。
  (三)綜上所述，本件事證已臻明確，被告所辯不足採信，收受贓物之犯行堪予認定。
二、核被告所為，係犯刑法第三百四十九條第一項收受贓物罪。被告先後多次收受贓
    物犯行，時間緊接，所犯罪名相同，顯係基於概括之犯意為之，為連續犯，應依
    刑法第五十六條之規定以一罪論，並依法加重其刑。爰審酌被告有如事實欄所述
    之前案紀錄素行非佳，犯罪之目的、所生危害、犯後猶飾詞辯駁惟態度尚稱良好
    等一切情狀，量處如主文所示之刑，並諭知易科罰金之折算標準。
三、公訴意旨另以：被告乙○○先後於不詳時間，在不詳地點，明知姓名年籍不詳之
    成年男子所交付「許傳軍」名義之存摺一本、「傅煉端」名義之汽車駕駛執照一
    張、「葉泰麟」名義之土地權狀一張、「蘇啟雄」名義之存摺三本係屬來路不明
    之贓物，竟仍予以收受，應認被告涉有刑法第三百四十九條第一項收受贓物罪嫌
    云云。按犯罪事實應依證據認定之，無證據不得推定其犯罪事實。且不能證明被
    告犯罪者，應諭知無罪之判決，刑事訴訟法第一百五十四條第二項、第三百零一
    條第一項定有明文。又認定不利於被告之事實，須依積極證據，積極證據不足為
    不利於被告事實之認定時，即應為有利於被告之認定，更不必有何有利之證據；
    又犯罪事實之認定，應憑真實之證據，倘證據是否真實尚欠明顯，自難以擬制推
    測之方法，為其判斷之基礎，最高法院三十年度上字第八一六號、五十三年台上
    字第六五六號判例可資參照。公訴人指被告涉有上開罪嫌，其理由係以被害人許
    傳軍等人之指訴。訊據被告堅決否認有收受贓物之犯行，辯稱：上開扣案物品是
    警察在伊租屋處，在床頭櫃後面的夾縫找到的，那些東西不是伊所有等語。經查
    ：證人即查獲被告之警員陳育德於本院訊問時證稱：「（本件如何查獲？）查獲
    情形如同逕行搜索報告書所載，我們接獲民眾報案說他出入時間及行跡可疑，且
    被告居住的該棟大樓有些住戶有失竊情形，所以我們向檢察官聲請搜索票到被告
    承租的小套房搜索。」、「（搜索情形？）被告同意搜索並配合，在屋內的床上
    發現手提電腦、磁碟片、磁碟機各一，另外存摺、所有權狀、駕照是在屋內床頭
    板裡面夾縫發現的。」、「（被告當場有無否認那些東西是他的？）他那時有說
    手提電腦不是他偷的，是他跑白牌計程車時人家欠他錢給他抵償用的，其他的東
    西他說他不知道那些東西為何在他房間。」、「（被告居住的房子是什麼型態的
    大樓？）是屬於專門出租給學生、上班族的小套房的大樓，是按月出租的，住戶
    常有更換的情形，流動性很大，被告小套房約只有四坪左右，該大樓位於中原大
    學旁邊。」（見本院九十二年七月三日審理筆錄）等語，是被告前開所辯，堪予
    採信。從而上開「許傳軍」名義之存摺一本、「傅煉端」名義之汽車駕駛執照一
    張、「葉泰麟」名義之土地權狀一張、「蘇啟雄」名義之存摺三本等物品，顯非
    在被告持有狀態下，故此部分不能證明被告犯罪，此外復查無其他積極證據足認
    被告確有公訴人所指之犯行，原應為無罪之諭知，惟公訴人認此部分與前開論罪
    科刑部分有連續犯之裁判上一罪關係，爰不另為無罪之諭知，附此敘明。
據上論斷，應依刑事訴訟法第二百九十九條第一項前段，刑法第五十六條、第三百四
十九條第一項、第四十一條第一項前段，罰金罰鍰提高標準條例第一條前段、第二條
，判決如主文。
本案經檢察官林鈺雄到庭執行職務。
中      華      民      國    九十二    年      九      月     十九     日
                                臺灣桃園地方法院刑事第十二庭
                                      法  官  黃永定
右正本證明與原本無異。
如不服本判決，應於判決送達後十日內，向本院提出上訴狀。
                                      書記官  施春祝
中      華      民      國    九十二    年      九      月     十九     日
附論罪科刑依據之法條：
刑法第三百四十九條
收受贓物者，處三年以下有期徒刑、拘役或五百元以下罰金。
搬運、寄藏、故買贓物或為牙保者，處五年以下有期徒刑、拘役或科或併科一千元以
下罰金。
因贓物變得之財物，以贓物論。


司法院資訊處製作；財團法人民間司法改革基金會備份。
